【裁判字號】    92,訴,586
【裁判日期】    920814
【裁判案由】    偽造文書等
【裁判全文】
臺灣臺北地方法院刑事判決                          九十二年度訴字第五八六號
    公  訴  人  臺灣臺北地方法院檢察署檢察官
    被      告  乙○○
                甲○○  男  三.
                丙○○  男  三.
右列被告等因偽造文書等案件，經檢察官提起公訴（九十一年度偵字第一九○二號）
，本院判決如左：
    主      文
乙○○、丙○○、甲○○共同公司負責人，公司應收之股款，股東並未實際繳納，而
以申請文件表明收足，各科罰金新臺幣陸萬元，如易服勞役，均以新臺幣玖佰元即銀
元參佰元折算壹日，乙○○緩刑貳年；又共同明知為不實之事項，而使公務員登載於
職務上所掌之公文書，足以生損害於公眾及他人，各處有期徒刑參月，如易科罰金，
均以銀元參佰元折算壹日，乙○○緩刑貳年。
    事      實
一、丙○○、乙○○係夫妻關係，甲○○則為乙○○之胞弟。乙○○於民國八十八年
    十二月二十九日，經臺北市政府建設局准許登記為阿瑟系統科技股份有限公司（
    長即公司負責人，丙○○、甲○○二人則均為阿瑟公司之股東且實際負責公司經
    營，竟共同基於違反公司法之犯意聯絡，明知乙○○並未實際繳納股款，猶委託
    不知名之翁姓會計師，持不實之存款證明及其他備妥之相關資料，向臺北市政府
    建設局辦理設立公司事宜，以申請文件表明已收足股款。又丙○○、甲○○、乙○○三人，明知阿瑟公司於八十九年十二月二十六日並未召開任何股東會或董事
    會，竟另共同基於偽造文書之犯意聯絡，由丙○○、甲○○製作八十九年十二月
    二十六日阿瑟公司之股東臨時會會議記錄及董事會會議記錄，再委託不知名之會
    計師，於八十九年十二月二十六日持偽造之上開會議記錄，向臺北市政府建設局
    申辦董監事變更登記，使承辦之公務員將此不實事項登載於公司登記資料簿並准
    予變更，足生損害於其他股東及臺北市政府建設局對公司登記管理之正確性。
二、案經丁○○訴由臺北市政府警察局大安分局報請臺灣臺北地方法院檢察署檢察官
    偵查起訴。
    理      由
一、右揭犯罪事實，業據被告丙○○、甲○○、乙○○於本院審理時均認罪自白，並
    經告訴人即阿瑟公司之股東丁○○於偵查時指訴綦詳，又有八十九年十二月二十
    六日阿瑟公司股東臨時會會議記錄及董事會會議記錄、阿瑟公司變更登記申請書
    、臺北市政府建設局自行收納款項統一收據、臺北市政府建設局八十八年十二月
    二十九日北市建商二字第八八三七○五○五號函、臺北市政府建設局九十年一月
    二日北市建商二字第八九三六○三九六號函等附卷可稽，足認被告等自白與事實
    相符，罪證明確，犯行均堪認定。
二、查被告等行為時之公司法第九條第三項「公司應收之股款，股東並未實際繳納，
    而以申請文件表明收足，或股東雖已繳納而登記後將股款發還股東，或任由股東
    收回者，公司負責人各處五年以下有期徒刑、拘役或科或併科二萬元以下罰金」
    之規定，於八十六年六月二十五日修正為「公司應收之股款，股東並未實際繳納
    ，而以申請文件表明收足，或股東雖已繳納而於登記後將股款發還股東，或任由
    股東收回者，公司負責人各處五年以下有期徒刑、拘役或科或併科新臺幣六萬元
    以下罰金」，雖僅將原條文所定之罰金刑由以銀元計算之二萬元，修法改為以新
    臺幣六萬元計算，其餘法定刑部份未有變更，惟修正前後之法律既有不同，應認
    已屬法律變更。又公司法於九十年十一月十二日再度修正，原公司法第九條第三
    項修正為公司法第九條第一項規定：「公司應收之股款，股東並未實際繳納，而
    以申請文件表明收足，或股東雖已繳納而於登記後將股款發還股東，或任由股東
    收回者，公司負責人各處五年以下有期徒刑、拘役或科或併科新臺幣五十萬元以
    上二百五十萬元以下罰金」，原有期徒刑暨拘役部分亦未予修正，將罰金額度提
    高為新臺幣五十萬元以上二百五十萬元以下之罰金。是被告等行為後，公司法既
    歷經修正，法律規定有所變更，而比較上開修正前後之規定，以八十六年六月二
    十五日修正之公司法第九條第三項規定對被告較為有利，自應依刑法第二條第一
    項但書規定，適用中間時法即八十六年六月二十五日修正之公司法第九條第三項
    規定處斷。是核被告所為，係犯八十六年六月二十五日修正之公司法第九條第三
    項之公司負責人對於公司應收之股款，股東並未實際繳納，而以申請文件表明收
    足罪、刑法第二百十四條之使公務員登載不實罪（起訴書原載刑法第二百十六條
    、第二百十條、第二百十四條之罪部分，業經檢察官於審判期日到庭更正起訴法
    條為刑法第二百十四條之罪）。又八十六年六月二十五日修正之公司法第九條第
    三項之規定，係屬身分犯，不具公司負責人身分之被告丙○○、甲○○與阿瑟公
    司之登記負責人被告乙○○間，具有犯意聯絡及行為分擔，依刑法第三十一條第
    一項規定，均論以共同正犯。渠等所犯二罪之間，犯意各別，行為互殊，應予分
    論併罰。爰審酌被告等均年值青壯，不思正道經營，貪慾圖便，惟犯罪後尚能坦
    承犯行態度良好等一切情狀，分別量處如主文所示之刑，並均諭知易服勞役之折
    算標準。又被告等犯罪後，刑法第四十一條已於九十年一月十日修正，犯最重本
    刑五年以下有期徒刑之罪，而受六個月以下有期徒刑或拘役之宣告，因身體、教
    育、職業、家庭或其他正當事由，以執行顯有困難者，得以一元以上三元以下折
    算一日，易科罰金，並於同年一月十二日生效，比較新舊法之結果，以新法有利
    於被告，依刑法第二條第一項前段之規定，自應適用新法，均諭知易科罰金之折
    算標準，以資懲儆。查被告乙○○前未曾受有期徒刑以上刑之宣告，有臺灣高等
    法院被告全國前案紀錄表附卷可按，其因短於思慮，致觸犯本案犯行，經此次教
    訓，當知所警惕，而無再犯之虞，本院認前開對其宣告之刑，均以暫不執行為適
    當，爰併宣告緩刑二年，以啟自新。
據上論斷，應依刑事訴訟法第二百九十九條第一項前段，八十六年六月二十五日修正
之公司法第九條第三項，刑法第十一條前段、第二條第一項前段及同項但書、第二十
八條、第三十一條第一項、第二百十四條、第四十二條第二項、第四十一條第一項前
段、第七十四條第一款，罰金罰鍰提高標準條例第一條前段、第二條，現行法規所定
貨幣單位折算新臺幣條例第二條，判決如主文。
本案經檢察官呂俊儒到庭執行職務
中      華      民      國    九十二    年      八      月     十四     日
                                      臺灣臺北地方法院刑事第九庭
                                          法  官  張  江  澤
右正本證明與原本無異。
如不服本判決，應於判決送達後十日內，向本院提出上訴狀。
                                          書記官  陳  泰  寧
中      華      民      國    九十二    年      八      月     十八     日
附錄本案論罪科刑法條全文：
八十六年六月二十五日修正之公司法第九條：
公司設立登記後，如發現其設立登記或其他登記事項，有違法情事時，公司負責人各
處一年以下有期徒刑、拘役或科或併科新臺幣六萬元以下罰金。
公司負責人對於前項登記事項，為虛偽之記載者，依刑法或特別刑法有關規定處罰。
公司應收之股款，股東並未實際繳納，而以申請文件表明收足，或股東雖已繳納而於
登記後將股款發還股東，或任由股東收回者，公司負責人各處五年以下有期徒刑、拘
役或科或併科新臺幣六萬元以下罰金。
前三項裁判確定後，由法院檢察處知中央主管機關撤銷其登記。
刑法第二百十四條：
明知為不實之事項，而使公務員登載於職務上所掌之公文書，足以生損害於公眾或他
人者，處三年以下有期徒刑、拘役或五百元以下罰金。


司法院資訊處製作；財團法人民間司法改革基金會備份。
